臺灣臺北地方法院民事判決　　　　　　　　　　　　九十二年度訴字第三一八五號
　　原　　　告　乙○○
　　訴訟代理人　楊進興律師
　　複　代理人　甲○○
　　被　　　告　丙○○○
右當事人間請求侵權行為損害賠償事件，原告提起附帶民事訴訟，經本院刑事庭移送
前來，本院於中華民國九十三年三月十九日言詞辯論終結，判決如下：
    主  文
被告應將坐落台北縣新店市○○段七六一地號土地內如附圖所示Ｃ部分，面積五四．
四七八平方公尺及同地段七三七地號土地內如附圖所示Ｂ部分，面積一一．二○四平
方公尺之建物拆除，將土地返還予原告。
被告應自民國九十年九月一日起至返還前項土地之日止，按年給付原告新台幣壹萬捌
仟零陸拾元。
原告其餘請求駁回。
訴訟費用由被告負擔十分之九，餘由原告負擔。
本判決原告勝訴部分，於原告以新台幣肆拾捌萬貳仟元供擔保後，得假執行。
原告其餘假執行之聲請駁回。
    事  實
甲、原告方面：
一、聲明：
（一）被告應將坐落台北縣新店市○○段七六一地號土地內如附圖所示Ｃ部分，面積
      五四．四七八平方公尺及同地段七三七地號土地內如附圖所示Ｂ部分，面積一
      一．二○四平方公尺之建物拆除，將土地返還予原告。
（二）被告應自九十年九月一日起至返還前項土地之日止，按年給付原告新台幣（下
      同）三萬六千一百二十五元。
（三）原告願供擔保，請准宣告假執行。
二、陳述：
（一）坐落台北縣新店市○○段七六一、七三七號地號土地為原告所有，被告未經原
      告之同意，無權占有原告前開七六一地號土地如附圖所示Ｃ部分，面積五四．
      四八七平方公尺，七三七地號土地如附圖所示Ｂ部分，面積一一．二○四平方
      公尺搭建房屋，被告竊占部分，已經刑事判決有罪確定，爰依侵權行為及所有
      物返還請求權之法則，請求被告拆除前開建物，將土地返還予原告。又被告無
      權占有系爭土地，受有相當於租金之利益，致原告受有損害，而系爭土地公告
      地價為每平方公尺五千五百元，被告占有面積合計六五．六八二平方公尺，以
      申報地價百分之十計算，原告自九十年九月一日起，每年受有三萬六千一百二
      十五元之損害，依侵權行為之法律關請求被告自九十年九月一日起至返還系爭
      土地之日止，按年給付原告三萬六千一百二十五元之損害金。
（二）對被告抗辯所為之陳述：
      系爭土地上原合法之建物，其租賃關係已於八十年十一月五日因租期屆滿而消
      滅，被告將原建物拆除，重新興建，並無合法占有權源。
三、證據：
    提出本院九十一年度訴字第五七三號刑事判決、土地登記謄本為證。
乙、被告方面：
一、聲明：
    原告之訴及假執行之聲請均駁回。
二、陳述：
    原告於五十年間買受系爭土地時，系爭土地已有合法建物存在，而被告係向前手
    即訴外人賀霞買受系爭房屋，有權占有系爭土地，並有權改建房屋。
三、證據：
    提出建物所有權狀、建築物改良登記簿、房屋現值合計表為證。
丙、本院依職權調取本院九十一年度訴字第五七三號刑事卷，勘驗現場；並囑託台北
    縣新店地政事務所測量。
    理  由
甲、程序方面：
    按訴狀送達後，原告不得將原訴變更或追加，但經被告同意者，不在此限。被告
    於訴之變更或追加無異議，而為本案之言詞辯論者，視為同意變更或追加。為民
    事訴訟法第二百五十五條第一項第一款、第二項所明定。本件原告提起附帶民事
    訴訟，請求被告拆除坐落台北縣新店市○○段五二○地號土地內，面積七○．○
    二平方公尺之建物，將土地返還予原告；嗣於九十二年八月十三日變更起訴聲明
    ，請求被告拆除坐落台北縣新店市○○段七六一、七三七地號土地上如附圖所示
    Ｃ、Ｂ建物，將土地返還予原告，並自九十年九月一日起至返還系爭土地之日止
    ，按年給付原告五萬四千四百六十九元，此有附帶民事準備書狀足參（見本院卷
    第十九頁），於九十三年三月十九日追加所有物返還請求權，被告對於原告所為
    訴之變更及追加均無異議，而為本案之言詞辯論，依前開規定，視為同意原告所
    為訴之變更及追加；又原告於九十二年十二月二日變更損害金之請求為自自九十
    年九月一日起至返還系爭土地之日止，按年給付原告三萬六千一百二十五元，此
    亦有辯論意旨狀足憑（見本院卷第七九頁），核屬減縮應受判決事項之聲明，於
    法並無不合，應予准許。
乙、實體方面：
一、原告起訴主張：坐落台北縣新店市○○段七六一、七三七號地號土地為原告所有
    ，被告未經原告之同意，無權占有系爭七六一地號土地如附圖所示Ｃ部分，面積
    五四．四八七平方公尺，系爭七三七地號土地如附所示Ｂ部分，面積一一．二○
    四平方公尺建築房屋居住，受有相當於租金之利益，致原告受有損害，爰依侵權
    行為、所有物返還請求權之法律關係，求為判命被告拆除系爭土地內如附圖Ｃ、
    Ｂ所示建物，將系爭土地返還予原告，並自九十年九月一日起至返還系爭土地之
    日止，按年給付原告三萬六千一百二十五元之損害金等語。
二、被告則以：系爭房屋係合法建物，於原告買受系爭土地前，即已存在，被告向賀
    霞買受系爭房屋，有權占有系爭土地，亦有權改建房屋等語，資為抗辯。
三、原告主張系爭土地為其所有，被告所有房屋占有系爭七六一地號土地如附圖Ｃ部
    分、系爭七三七地號土地如附圖所示Ｂ部分之事實，業據提出土地登記謄本為證
    （見本院卷第二七至二八頁），並經本院勘驗現場，囑託台北縣新店地政事務所
    測量，製有複丈成果圖在卷足憑（見本院卷第七三頁），堪信為真。本件兩造所
    爭執者在於，被告是否有權占有系爭土地？經查：
    （一）原告主張訴外人陶自忠即賀霞之配偶向原告承租系爭土地，租賃期間業於
          八十年十一月五日屆滿等情，為被告所不爭執，自堪信為真。系爭房屋之
          原所有權人自八十年十一月五日租期屆滿後，已無權占有系爭土地，被告
          之前手對於系爭土地既無合法占有權源，被告即無從繼受其占有權利，故
          被告辯稱系爭房屋為合法建物，其有權占有系爭土地，即無可取。
    （二）被告原有舊屋除如附圖所示Ｂ部分之房屋外，均拆除後，經整地重建地基
          後再以鋼筋、水泥等建材重新興建等情，已據本院勘驗現場，查明屬實，
          製有勘驗筆錄在卷可稽（見本院卷第七一頁），並有刑事卷附被告所不爭
          執之施工照片足參（見九十一年度偵字九五五號卷第十二至十三頁），而
          被告於興建房屋過程中，國園社區總幹事郭勝助亦曾前往工地勸阻等情，
          亦據證人郭勝助於刑事案件中證述無訛（見九十一年訴字五七三號卷一五
          六至一五七頁），且被告前開行為，並經刑事判決有罪確定，已經本院調
          取本院九十一年度訴字第五七三號刑事卷，查明屬實。則原告主張被告明
          知無權占用系爭土地，而於系爭土地興建房屋居住，即屬有據。
四、按無權占有他人之土地，係侵害該土地所有權人之所有權，應構成侵權行為，被
    害人對於侵權行為人得請求賠償相當於租金之損害（最高法院六十七年台上字第
    三六二二號判例參照）。被告無權占用系爭土地，原告依侵權行為之法則，請求
    被告賠償相當於租金之損害，即屬有據。又城市地方房屋之租金，以不超過土地
    及建築物申報總價額年息百分之十為限；上開規定於租用基地建築房屋者亦得準
    用，此觀土地法第九十七條第一項及第一百零五條規定自明。經查，系爭土地八
    十九年度七月份之申報地價均為每平方公尺五千五百元，此有土地登記謄本可按
    （見本院卷第二七至二八頁），本院斟酌系爭土地位於北宜路巷內，距離北宜路
    約三○○公尺，交通尚屬便利，惟臨高架橋預定地，環境並非良好等情，此有卷
    附勘驗筆錄足參（見本院卷第七一頁），認以該土地申報地價年息百分之五即按
    每年一萬八千零六十三元計算相當於租金之損害金〈其計算式為：5500×65.682
    （即占有面積）×0.05＝18063，四捨五入）為合理。
五、綜據右述，原告依侵權行為、所有物返還請求權之法律關係，請求被告將坐落台
    北縣新店市○○段七六一地號內如附圖所示Ｃ部分，面積五四．四七八平方公尺
    ，同地段七三七地號內如附圖所示Ｂ部分，面積一一．二○四平方公尺土地上之
    房屋拆除，將占用土地返還予原告；並自九十年九月一日起至交還房屋之日止，
    按年給付原告一萬八千零六十三元，為有理由，應予准許；原告逾此損害金之請
    求，則無理由，應予駁回。
六、假執行之宣告：
    原告陳明願供擔保，聲請宣告假執行，經核原告勝訴部分，並無不合，爰酌定相
    當擔保金額准許之；至於原告敗訴部分，既經駁回，其假執行之聲請，失所附麗
    ，應併予駁回。
七、結論：
    原告之訴為一部有理由，一部無理由，依民事訴訟法第七十九條、第三百九十條
    第二項，判決如主文。
中　　　華　　　民　　　國　　九十三　　年　　　四　　　月　　  八  　　日
                              民事第五庭  法  官    吳素勤
正本係照原本作成
如對本判決上訴，須於判決送達後廿日內向本院提出上訴狀
中　　　華　　　民　　　國　　九十三　　年　　　四　　　月　　  八  　　日
                                          書記官    曾寶生
附錄：
民事訴訟法第三百九十二條：
法院得宣告非經原告預供擔保，不得為假執行。
法院得依聲請或依職權，宣告被告預供擔保，或將請求標的物提存而免為假執行。
依前項規定預供擔保或提存而免為假執行，應於執行標的物拍定、變賣或物之交付前
為之。
